【裁判字號】    97,重訴,41
【裁判日期】    971231
【裁判案由】    損害賠償
【裁判全文】
臺灣高等法院臺中分院民事判決          97年度重訴字第41號
    原      告  丙○○
    訴訟代理人  甲○○
    原      告  戊○○
    兼上一人
    訴訟代理人  乙○○
    被      告  丁○○
上列被告因過失致死等案件（本院97年度交上易字第1534號），
經原告提起刑事附帶民事訴訟請求侵權行為損害賠償（97年度交
附民字第216 號），由刑事庭移送審理，本院於97年12月17日言
詞辯論終結，茲判決如下︰
    主    文
被告應給付原告丙○○新台幣壹佰玖拾壹萬陸仟陸佰玖拾壹元、
戊○○新台幣捌拾肆萬玖仟柒佰柒拾肆元，並均自民國九十七年
九月五日起至清償日止，按年利率百分之五計算之利息。
原告丙○○、戊○○其餘之訴駁回。
原告乙○○之訴駁回。
訴訟費用由原告各就其請求部分負擔二分之一，餘由原告負擔。
第一項所命給付，准原告丙○○、戊○○依序各以新台幣陸拾壹
萬伍仟元、貳拾捌萬元為被告供擔保後，各得為假執行。
    事    實
一、原告聲明求為判決：(一)被告應賠償原告丙○○新台幣（下同
    ）00000000元、原告乙○○874600元、原告戊○○ 0000000
    元（合計00000000元），並均自起訴狀繕本送達之翌日起至
    清償日止，按年利率5%計算之利息。(二)訴訟費用由被告負擔
    。(三)第一項判決請宣告准予假執行。其陳述略以：
  (一)被告於96年10月31日，下午08時40分許，無照駕駛其女友常
    伊凡所有自小客車，車牌號碼 X7-1722號，沿彰化縣秀水鄉
    ○○路由東往西方向行駛，行經番花路與安南巷之交岔路口
    時，無減速行駛，且逆向行駛對向車道，不慎撞擊對向行人
    丙○○（即原告），及其手抱幼兒林明峰，致丙○○受有肱
    骨閉鎖性骨折及骨盆閉鎖性骨折、損傷後之蜘蛛網膜下出血
    、後腹膜之損傷及胸壁挫傷等傷害；林明峰則受有胸腹挫傷
    、頭部外傷、顱內出血之傷害，經送彰化基督教醫院急救，
    仍延至96年10月31日下午10時不治死亡，有彰化基督教醫院
    診斷書與彰化地方法院開立之死亡證明可證。被告上述過失
    致死及重傷害部分經檢察官提起公訴，並經彰化縣地方法院
    以97年度交訴字第67號判決罪刑確定在案。原告丙○○為被
    告侵權行為之受害人，原告乙○○、戊○○為死者林明峰之
    父母，乃依刑事訴訟法第487 條規定，提起附帶民事訴訟，
    請求被告負侵權行為損害賠償責任。
  (二)原告因被告侵權行為致受有損害。按因故意或過失，不法侵
    害他人之權利者，負損害賠償責任，又汽車在使用中，加損
    害於他人者，駕駛人應賠償因此所生之損害。駕駛人明知其
    無駕駛執照，仍駕駛車輛，因而致被害人死亡，應依道路交
    通管理處罰條例第86條第1 項之規定，應加重其刑。不法侵
    害他人之身體或健康者，對於被害人因此喪失或減少勞動能
    力者，或增加生活上之需要時，應負損害賠償責任。
  (三)原告丙○○請求被告賠償之金額如下：(1)醫療費用108691元
    。彰化基督教部分43107元，有診斷證明書1張、醫療單據
    9張可稽。醫療用品及其相支出部分65584元有單據8 張可
    稽。(2)增加生活上所需要費用0000000元。看護費用00000
    00元，原告因家境貧困，並無實力僱請專業看護，然因原告
    車禍不良於行，且腦部受創，造成失智之中度障礙，無法自
    為生活起居處理，需仰賴他人照顧，故由原告之妻為全職看
    護，其自發生之日起至73歲，共計18年時間（台灣地區男性
    平均生存年齡為73.47 歲），每日看護費用2000元計，並依
    人事行政局公告之97年度休假日數為112 日，按此平均推算
    ，則被告應賠償原告看護費用0000000元。交通費用11280
    元，按自發生日起，至原告出院之日止，家屬每日往返醫院
    ，產生之費用，其間共計94日，每日往返二趟，每趟約20公
    里，每公里按3元計算，衍生之交通費用為11280元。(3)喪失
    或減少勞動能力 0000000元。原告雖為工廠退休，但其仍有
    農務之能力，且於自宅經營麵擔生意，每月仍有固定之收入
    ，惟事故發生後，無法從事務農工作，且麵擔無法營業，造
    成原告之財務損失，按依勞動退休年齡65歲為計算，自發生
    日起至退休無法從事工作，應有8 年之時間，依近期公佈之
    勞工最低薪資18300計算，原告求償0000000元。(4)精神及身
    心損害 0000000元。原告系身心健康，無病痛之人，發生當
    時乃帶其孫林明鋒，從麵擔欲返回住家時，突發此事故，致
    其疼愛之孫身故，原告因而無法面對此重大心靈傷害，自責
    不已，再者自身亦其受外來傷害，造成身心受創，請求精神
    上補償0000000元。
  (四)原告乙○○請求賠償之金額如下：(1)喪葬費用 74600元。此
    事故造成林明鋒身亡，故產生喪葬及其他相關費用74600 元
    。(2)精神撫慰金800000元。原告因此事故發生，精神蒙受極
    大傷害，其盡心照顧之子，無故發生車禍傷害致死，至今乃
    無法接受此事實之發生，因而無心工作，造成之傷害確有其
    深，精求神撫慰金800000元，以略彌補傷害之發生。
  (五)原告戊○○請求賠償金額如下：(1)扶養及教育費用840000元
    。被害人林明鋒自出生後，由原告戊○○專職照顧，無法從
    事其它工作，其扶養教育費用每月按35000 元計算，自出生
    起至發生日止，約為二年時間，故請求840000元。(2)精神撫
    慰金800000元。原告因此事故發生，精神蒙受極大傷害，其
    盡心照顧之子，無故發生車禍傷害致死，至今乃無法接受此
    事實之發生，每日生活在痛苦之中，造成之傷害確有其深，
    請求精神慰撫金800000元，以略彌補傷害之發生。
二、被告聲明求為判決：(一)原告之訴駁回。(二)訴訟費用由原告負
    擔。其陳述略以：原告之請求理由不合理，責任部分被告沒
    有意見，但原告請求的金額過高。事故發生後，原告曾與被
    告調解過，因被告籌錢很困難，願意給付100 萬元，但原告
    不接受，現原告已領取強制險理賠150萬元。
    理  由
一、本件被告經合法通知，未於最後言詞辯論期日到場，核無民
    事訴訟法第386 條各款所列情形之一，爰依原告之聲請，由
    其一造辯論而為判決，合先敘明。
二、原告起訴主張：被告於96年10月31日晚上08時40分許，無照
    駕駛其女友常伊凡所有 X7-1722號自小客車，沿彰化縣秀水
    鄉○○路由東往西方向行駛，行經番花路與安南巷之交岔路
    口時，竟疏未減速慢行，且逆向駛入對向車道，不慎撞擊對
    向行人即原告丙○○，致丙○○及其手抱孫兒林明峰均受重
    傷，丙○○肱骨閉鎖性骨折及骨盆閉鎖性骨折、損傷後之蜘
    蛛網膜下出血、後腹膜之損傷及胸壁挫傷；林明峰受有胸腹
    挫傷、頭部外傷、顱內出血之傷害，經送彰化基督教醫院急
    救無效，於當晚約10時許，因傷重不治死亡。此為被告所不
    爭執，且有原告提出之彰化基督教醫院診斷書、彰化地方法
    院檢察署開立之死亡證明書等佐證。且被告上述過失致死及
    重傷害犯行，經檢察官提起公訴，原審法院法院刑事庭以97
    年度交訴字第67號判決，依過失致死罪，處有期徒刑壹年陸
    月確定，有調閱之上開刑事案卷可稽，被告侵權行為事證明
    確，堪以認定。
三、按因故意或過失，不法侵害他人之權利者，負損害賠償責任
    ，又不法侵害他人之身體或健康者，對於被害人因此喪失或
    減少勞動能力者，或增加生活上之需要時，應負損害賠償責
    任。本件原告丙○○為被告侵權行為之受害人，原告乙○○
    、戊○○為死者林明峰之父母，以侵權行為之法律關係，訴
    請被告賠償其所受之損害，自屬有據，應予准許。
四、原告丙○○請求被告賠償(1)醫療費用108691元、(2)增加生活
    上所需要費用0000000元、(3)喪失或減少勞動能力0000000元
    、(4)精神及身心損害0000000元，合計 1298萬4771元。其中
    (1)醫療費用108691元部分，已據提出彰化基督教醫院收費單
    據及購買醫療之支出證明為證，核屬必要，應予准許。關於
    (2)增加生活上所需費用之看護費用部分，依原告提出彰化基
    督教醫院開具之診斷證明書所載，僅96年10月31日住院至97
    年2月1日出院之住院期間，需人看護照顧，出院後預估仍需
    看護照顧兩個月，則合計需人看護照顧之天數為154 日，以
    原告請求每日看護費用2000元計算，共為308000元，此部分
    應予准許，其逾此部分之請求為無理由。交通費用部分，未
    據提出支出證據，也難以證明。至(3)喪失或減少勞動能力部
    分，原告雖以工廠退休後，仍有農務之能力，且於自宅經營
    麵擔生意，仍有固定之收入，事故發生後，無法工作，造成
    財務損失為由，主張依勞工最低薪資計算至65歲，請求賠償
    0000000 元，然原告也未提出任何相關證據證明上情屬實，
    其請求仍無從准許。關於(4)精神及身心損害賠償部分，原告
    以其原本身心健康，突發此事故，造成愛孫身故，原告無法
    面對此重大心靈傷害，自責不已，再者自身亦其受外來傷害
    ，造成身心受創，請求精神上補償，核屬實情。茲審酌原告
    丙○○為國小畢業，原本務農，並經營麵攤生意，名下有二
    棟房子，且有二筆農田，一筆建地，被告擔任鄉民代表等情
    狀，認原告請求精神撫慰金以150 萬元為適當，其逾此部分
    之請求不應准許。原告丙○○可請求醫療費用108691元、看
    護費用308000元、精神撫慰金以150萬元，合計0000000元，
    其逾此請求部分，為無理由，不應准許。
五、原告乙○○請求賠償(1)喪葬費用74600元、(2)精神撫慰金800
    000元，合計874600元。其中關於喪葬費用74600元部分，已
    據提出相關支出單據證明屬實，應予准許。關於精神撫慰金
    部分，原告以其因此事故，精神蒙受極大傷害，其盡心照顧
    之子死亡，傷害甚深，核屬實情。審酌原告乙○○國中畢業
    ，名下沒有財產也沒資力，目前失業中，被告擔任鄉民代表
    等情狀，認原告請求精神撫慰金以50萬元為適當，其逾此部
    分之請求不應准許。原告乙○○可請求喪葬費用74600 元、
    精神撫慰金50萬元，合計574600元，其逾此請求部分，為無
    理由，不應准許。惟原告乙○○已領取汽車強制保險理賠給
    付150萬元，相抵後不得再向被告請求賠償。
六、原告戊○○請求賠償(1)扶養及教育費用840000元、(2)精神撫
    慰金800000元，合計0000000 元。查死者林明峰係94.11.07
    出生，事故發生時差7 天才滿兩足歲，原告戊○○請求以每
    月按35000 元計算扶養教育費用，未據舉證證明，尚非可採
    。本院依行政院主計處公布之96年度臺灣地區家庭收支調查
    報告所示彰化地區每人之月平均消費額為14,715元，每年則
    為176,580元，此不失為客觀可參酌之標準，準此，差7天才
    滿兩年之金額為349774元（即兩年353160元－7 天3386元）
    ，此為原告戊○○可得請求賠償之教養費用額，逾此請求部
    分，尚難准許。關於精神撫慰金部分，原告以本件事故發生
    ，精神蒙受極大傷害，其盡心照顧之子，無故發生車禍傷害
    致死，每日生活在痛苦之中，造成之傷害甚深，核屬實情。
    茲審酌原告戊○○高中畢業，沒有財產資力，目前也失業中
    ，被告擔任鄉民代表等一切情狀，認原告請求精神撫慰金以
    50萬元為適當，其逾此部分之請求，為無理由。則原告戊○
    ○可請求賠償教養費用額349774元、精神撫慰金50萬元，合
    計849774元，逾此部分之請求，不應准許。
七、綜上所述，本件原告依侵權行為之法律關係，請求被告賠償
    其所受之損害，原告丙○○可請求0000000 元、原告戊○○
    可請求849774元。原告乙○○可請求574600元，但其已領取
    汽車強制保險理賠給付150 萬元，相抵後不得再向被告請求
    賠償。原告逾此部分之請求，則為無理由，不應准許。爰判
    命被告如數給付原告丙○○及戊○○，並均自起訴狀繕本送
    達之翌日即97.09.05起至清償日止，按年利率5%計算之利息
    。同時酌定相當擔保金額，併為准予假執行之宣告。而上述
    不應准許部分，原告乙○○之訴及原告丙○○、戊○○其餘
    之訴，均應予駁回。
八、本件事證已臻明確，兩造所提其餘攻擊防禦方法及舉證，與
    判決結果不生影響，爰不一一論述。
九、據上論結，本件原告之訴，為一部有理由，一部無理由，依
    民事訴訟法第79條、第385條第1項前段、第392條第1項，判
    決如主文。
中    華    民    國    97    年    12    月    31    日
                  民事第一庭    審判長法  官  古金男
                                      法  官  王重吉
                                      法  官  鄭金龍
以上正本係照原本作成。
如對本判決上訴，須於收受判決送達後二十日內向本院提出上訴
書狀，其未表明上訴理由者，應於提出上訴後二十日內向本院提
出上訴理由書（須按他造人數附具繕本）。
上訴時應提出委任律師為訴訟代理人之委任狀。具有民事訴訟法
第四百六十六條之一第一項但書或第二項之情形為訴訟代理人者
，另應附具律師及格證書及釋明委任人與受任人有該條項所定關
係之釋明文書影本。
                                      書記官  詹錫朋
中    華    民    國    98    年    1     月    6     日
                                                      Ｍ


司法院資訊處製作；財團法人民間司法改革基金會備份。
